臺灣士林地方法院刑事判決
                                    110年度金訴字第215號
                                    110年度金訴字第216號
                                    110年度金訴字第217號
公  訴  人  臺灣士林地方檢察署檢察官
被      告  易柏鈞



選任辯護人  蔡文彬律師
            林明賢律師
            李彥鋒律師
上列被告因詐欺等案件，經檢察官提起公訴（110年度偵字第509
8號）、追加起訴暨移送併案審理（110年度偵字第6848、6933、
9213號），本院判決如下：
    主  文
易柏鈞犯如附表一各編號「罪名、宣告刑及沒收」欄所示之罪，
各處如附表一各編號「罪名、宣告刑及沒收」欄所示之宣告刑及
沒收；應執行有期徒刑拾月，併科罰金新臺幣捌萬元，罰金如易
服勞役，以新臺幣壹仟元折算壹日。
    事  實
一、易柏鈞於民國110年1月間某日起，接受姓名年籍不詳、微信暱
    稱「Nick」之成年人邀請，擔任提款車手工作，其等即共同
    意圖為自己不法之所有，基於詐欺取財及洗錢之犯意聯絡，
    先由「Nick」詐騙黃正憲、任婕宜、蘇鼎元、唐鈺雲、許勝
    棠、林暄、莊力宇、劉育凱，使黃正憲等人陷於錯誤，因而
    依指示匯出款項至指定人頭帳戶，易柏鈞則依「Nick」指示
    前往萬華萬年大樓某置物櫃拿取提款卡，並駕駛車牌號碼00
    0-0000號租賃用小客車前往領取黃正憲等人匯入之款項（詳
    細告訴人/被害人遭詐騙之時間及方式、匯款時間及金額、
    匯入帳戶、提領時間、地點及金額等節，均詳如附表二所示
    ），隨後抽取領款金額百分之4之現金作為約定報酬，將餘
    款再放回萬年大樓某置物櫃內，通知「Nick」前來收取，其
    等即以此方式掩飾、隱匿詐欺犯罪所得之來源、去向及所在
    。嗣經黃正憲等人察覺受騙報警處理，警方循線調閱監視器
    錄影畫面後，始悉上情。
二、案經黃正憲、任婕宜、蘇鼎元、唐鈺雲、許勝棠、林暄訴由
    臺北市政府警察局北投分局、士林分局報告臺灣士林地方檢
    察署檢察官偵查後起訴、追加起訴及移送併案審理。
    理  由
一、程序部分：
（一）按一人犯數罪者，為相牽連之案件；於第一審辯論終結前
      ，得就與本案相牽連之犯罪或本罪之誣告罪，追加起訴，
      刑事訴訟法第7條第1款、第265條第1項分別定有明文。查
      被告易柏鈞因附表二編號6、8所示詐欺等案件經檢察官起
      訴後，本院110年度審金訴字第199號（本院110 年度金訴
      字第215號）案件審理中，檢察官就被告另犯附表二其餘
      編號所示詐欺等案件，認與上開受理案件為一人犯數罪之
      相牽連案件，而分別於第一審辯論終結前之110年5月10日
      、110 年6月8日追加起訴本院110年度審金訴字第269號（
      本院110年度金訴字第216號）、110 年度審金訴字第347 
      號案件（本院110 年度金訴字第217號），於法並無不合
      ，本院應併予審理及裁判，合先敘明。
（二）本判決所引用被告以外之人於審判外之陳述，雖屬傳聞證
      據，然被告及其辯護人於本院準備程序中均表示同意作為
      證據（見本院110年度偵字第215號卷，下稱本院一卷，第
      39頁），本院審酌上開證據資料作成時之情況，尚無違法
      不當及證明力明顯過低之瑕疵，亦認為以之作為證據應屬
      適當，爰依刑事訴訟法第159條之5第1項規定，認有證據
      能力。
二、上開事實，業據被告於本院準備程序及審理時坦承不諱（見
    本院一卷第36、116頁），且有附表二各編號「證據出處」
    欄位所載之供述及非供述證據在卷可稽，足認被告前開任意
    性自白確與事實相符，應可採信。本案事證明確，被告犯行
    堪以認定，應予依法論罪科刑。
三、論罪科刑：
（一）公訴意旨固依被告之供述及雲和行動服務股份有限公司提
      供之租車資訊為據，認定被告知悉所參與之犯罪組織人數
      在3人以上。惟查，本案被告係供稱其拿提款卡、駕駛iRe
      nt汽車前往提領款項及將款項抽取報酬後放置到萬年大樓
      上繳之過程，均係受姓名年籍不詳之成年人「Nick」所指
      使，而被告所供租、還iRent汽車之時間、地點等細節（
      見本院卷第106至114頁），雖與和雲行動服務股份有限公
      司110年9月2日和雲字第110329號函（見本院一卷第139至
      145頁）及同公司提供之租車資訊（見偵一卷第110頁）有
      所出入，然此至多僅能證明被告就「Nick」指示其以「莊
      子毅」之人名義租用本案犯案車輛乙節所供不實，又參以
      卷內各該告訴人、被害人指訴之遭詐騙經過，亦無從辨明
      係由數名不同集團成員撥打電話與之接洽，是無法排除「
      Nick」1 人在幕後飾演多角，單獨指揮被告與之共犯之可
      能，檢察官對此亦未再多所舉證，依現有證據，僅能認定
      被告與其上手「Nick」2 人共犯詐欺罪。核被告如附表二
      編號1至8所為，均係犯刑法第339 條第1 項詐欺取財罪及
      洗錢防制法第14條第1項洗錢罪。公訴意旨認定被告係犯
      刑法第339條之4第1項第2款三人以上共同詐欺取財罪，尚
      有未合，然被告取款之基本事實既屬同一，本院復依刑事
      訴訟法第95條規定告知本案變更起訴法條之旨，使當事人
      得行使訴訟上之攻擊、防禦，自應由本院依刑事訴訟法第
      300條規定，變更起訴法條。
（二）被告與其上手之「Nick」，2 人就上開犯行間，有犯意聯
      絡及行為分擔，為共同正犯。
（三）被告陸續領取人頭帳戶內款項再上繳之行為，既屬完成詐
      欺犯罪之最後取款階段，使犯罪臻於既遂，亦已掩飾、隱
      匿詐欺犯罪所得之來源、去向及所在，使前開贓款迄今仍
      去向不明，故被告各次提款所為，就詐欺及洗錢等罪，行
      為均有部分重疊，為想像競合犯，應依刑法第55條規定，
      從一重之洗錢罪處斷。
（四）被告對附表二編號1至8所示之人所犯數個洗錢罪，雖然犯
      罪時間甚為密接，犯罪手法亦復雷同，惟被害人與犯罪所
      得均不相同，足認被告所犯上開8罪，主觀上係分別起意
      ，客觀上亦可按其行為外觀，分開評價，應予分論併罰。
（五）臺灣士林地方檢察署檢察官以110年度偵字第6848、6933
      、9213移送併辦之事實，分別與本案檢察官提起公訴及追
      加起訴之犯罪事實為同一事實，為起訴效力所及，本院自
      得併予審理。 
（六）按犯前2 條之罪，在偵查或審判中自白者，減輕其刑，洗
      錢防制法第16條第2 項定有明文。被告已於本院審理時自
      白犯罪，爰依前開規定，就其所犯8罪，均減輕其刑。
（七）爰以行為人之責任為基礎，審酌被告正值青年，竟為牟取
      蠅利，即應不詳成年人「Nick」之邀共同參與詐騙如附表
      二所示被害人之行為，除使被害人受有財產損失非微外，
      亦對社會金融交易秩序與善良風氣產生危害，而其製造金
      流斷點，掩飾、隱匿詐欺犯罪所得之洗錢行為，更增加檢
      警查緝困難，使被害人難以取償，所為實屬不該；暨考量
      被告之素行（見臺灣高等法院被告前案紀錄表）、於本案
      犯行所分擔之角色分工、犯罪手段、目的、動機，及其坦
      承犯行，審判中與如附表二編號1至4、6至7所示被害人和
      解並盡數賠償（見本院一卷第53至58、127至129、149頁
      ；110年度金訴字第216號卷第101至104頁）之犯後態度；
      末衡以被告自承之智識程度、家庭、生活、經濟狀況（見
      本院一卷第118頁）等一切情狀，分別量處如附表一各編
      號「罪名、宣告刑及沒收」欄所示之刑，並諭知罰金易服
      勞役之折算標準；復考量被告於本案之犯罪時間甚為接近
      ，各罪之犯罪型態及罪質均屬相同，所犯數罪對法益侵害
      之加重效應較低，又其犯罪時年紀尚輕，為避免施以長期
      自由刑將造成機構化、復歸社會困難之流弊，經整體評價
      後，定其應執行之刑如主文所示，暨諭知罰金易服勞役之
      折算標準。
四、沒收部分：
（一）被告於本案之犯罪所得為其提領金額之4％，業據其於本院
      審理時供承在卷（見本院一卷第114頁）。而被告分別與
      附表二編號1至4、6至7部分事實之告訴人黃正憲、任婕宜
      、蘇鼎元、唐鈺雲、林暄、被害人莊力宇以新臺幣（下同
      ）1萬元、3千元、8千元、3千元、3萬6千元、4千元達成
      和解並如數給付，已如前述，是被告實際賠償前開被害人
      之金額顯已超過其提領各該被害人遭詐騙金額之4％，則被
      告於附表二編號1至4、6至7部分之犯罪所得已實際合法發
      還被害人，爰依刑法第38條之1第5項規定意旨，不予宣告
      沒收、追徵。
（二）附表二編號5告訴人許勝棠遭詐騙而分別於110年1月15日1
      8時46分匯入陳宜君中華郵政帳戶之1萬4,980元金額，業
      經被告連同蘇鼎元、唐鈺雲之款項提領殆盡，此觀附表二
      提領時間、提領金額之記載即明，至許勝棠於110年1月15
      日18時57分許所匯入之6,980元，時間在被告110年1月15
      日18時56分許最後1次領款之後，未經被告領取；是被告
      對許勝棠部分之犯罪所得應為599元（計算式：1萬4,980
      元×4％＝599.2元），且未扣案，爰依刑法第38條之1 第1 
      項前段規定宣告沒收，並依同條第3 項規定，宣告於全部
      或一部不能沒收或不宜執行沒收時，追徵其價額，如附表
      一編號5「罪名、宣告刑及沒收」欄所示。
（三）附表二編號8被害人劉育凱遭詐騙而分別於110年1月15日1
      9時9分、19時12分匯入陳宜君第一商業銀行帳戶之2萬9,1
      23元、2萬4,123元等金額中，業經被告提領共計5萬3千元
      （見附表二編號8之記載），是被告對劉育凱部分之犯罪
      所得應為2,120元（計算式：5萬3,000元×4％＝2,120元），
      且未扣案，爰依刑法第38條之1 第1 項前段規定宣告沒收
      ，並依同條第3 項規定，宣告於全部或一部不能沒收或不
      宜執行沒收時，追徵其價額，如附表一編號8「罪名、宣
      告刑及沒收」欄所示。
（四）被告前開2次宣告沒收，依刑法第40條之2 第1 項規定，
      併執行之。
據上論斷，應依刑事訴訟法第299條第1項前段、第300條，洗錢
防制法第2條第2款、第14條第1項、第16條第2項，刑法第11條前
段、第28條、第339條第1項、第55條、第51條第5 款、第7款、
第42條第3項、第38條之1第1項前段、第3項、第40條之2第1項，
刑法施行法第1條之1第1項，判決如主文。
本案經檢察官陳韻中提起公訴、追加起訴及移送併案審理，檢察
官薛雯文到庭執行職務。
中　　華　　民　　國　  110　　年　　11 　月　　10　　日
                  刑事第八庭審判長法  官  蔡守訓

                                  法  官  黃依晴

                                  法  官  張毓軒
以上正本證明與原本無異。
如不服本判決應於收受判決後20日內向本院提出上訴書狀，並應
敘述具體理由；其未敘述上訴之理由者，應於上訴期間屆滿後20
日內向本院補提理由書（均須按他造當事人之人數附繕本），切
勿逕送上級法院。因疫情而遲誤不變期間，得向法院聲請回復原
狀。
                                  書記官  方怡雯
中　　華　　民　　國　　110 　年　　11　　月　　11　　日

附錄本案論罪科刑法條：
洗錢防制法第2條
本法所稱洗錢，指下列行為：
一、意圖掩飾或隱匿特定犯罪所得來源，或使他人逃避刑事追訴
    ，而移轉或變更特定犯罪所得。
二、掩飾或隱匿特定犯罪所得之本質、來源、去向、所在、所有
    權、處分權或其他權益者。
三、收受、持有或使用他人之特定犯罪所得。
洗錢防制法第14條
有第二條各款所列洗錢行為者，處 7 年以下有期徒刑，併科新
臺幣 5 百萬元以下罰金。
前項之未遂犯罰之。
前二項情形，不得科以超過其特定犯罪所定最重本刑之刑。
中華民國刑法第339條
（普通詐欺罪）
意圖為自己或第三人不法之所有，以詐術使人將本人或第三人之
物交付者，處 5 年以下有期徒刑、拘役或科或併科 50 萬元以
下罰金。
以前項方法得財產上不法之利益或使第三人得之者，亦同。
前二項之未遂犯罰之。

附表一：
編號 犯罪事實 罪名、宣告刑及沒收 1 如附表二編號1，告訴人黃正憲遭詐欺部分 易柏鈞犯洗錢防制法第十四條第一項之洗錢罪，處有期徒刑伍月，併科罰金新臺幣肆萬元，罰金如易服勞役，以新臺幣壹仟元折算壹日。 2 如附表二編號2，告訴人任婕宜遭詐欺部分 易柏鈞犯洗錢防制法第十四條第一項之洗錢罪，處有期徒刑肆月，併科罰金新臺幣參萬元，罰金如易服勞役，以新臺幣壹仟元折算壹日。 3 如附表二編號3，告訴人蘇鼎元遭詐欺部分 易柏鈞犯洗錢防制法第十四條第一項之洗錢罪，處有期徒刑伍月，併科罰金新臺幣肆萬元，罰金如易服勞役，以新臺幣壹仟元折算壹日。 4 如附表二編號4，告訴人唐鈺雲遭詐欺部分 易柏鈞犯洗錢防制法第十四條第一項之洗錢罪，處有期徒刑肆月，併科罰金新臺幣參萬元，罰金如易服勞役，以新臺幣壹仟元折算壹日。 5 如附表二編號5，告訴人許勝棠遭詐欺部分 易柏鈞犯洗錢防制法第十四條第一項之洗錢罪，處有期徒刑肆月，併科罰金新臺幣參萬元，罰金如易服勞役，以新臺幣壹仟元折算壹日。未扣案犯罪所得新臺幣伍佰玖拾玖元沒收，如全部或一部不能沒收或不宜執行沒收時，追徵其價額。 6 如附表二編號6，告訴人林暄遭詐欺部分 易柏鈞犯洗錢防制法第十四條第一項之洗錢罪，處有期徒刑陸月，併科罰金新臺幣伍萬元，罰金如易服勞役，以新臺幣壹仟元折算壹日。 7 如附表二編號7，被害人莊力宇遭詐欺部分 易柏鈞犯洗錢防制法第十四條第一項之洗錢罪，處有期徒刑肆月，併科罰金新臺幣參萬元，罰金如易服勞役，以新臺幣壹仟元折算壹日。 8 如附表二編號8，被害人劉育凱遭詐欺部分 易柏鈞犯洗錢防制法第十四條第一項之洗錢罪，處有期徒刑伍月，併科罰金新臺幣肆萬元，罰金如易服勞役，以新臺幣壹仟元折算壹日。未扣案犯罪所得新臺幣貳仟壹佰貳拾元沒收，如全部或一部不能沒收或不宜執行沒收時，追徵其價額。 

附表二：
編號 告訴人/ 被害人 詐騙時間及方式 匯款時間及金額 匯入帳戶 提領時間、地點及金額 證據出處 1 黃正憲 110年1月15日17時許不詳詐騙集團成員撥打電話予黃正憲，佯稱黃正憲先前購物設定有誤，需依指示匯款云云，致黃正憲陷於錯誤，匯款至右列帳戶 110年1月15日17時27分匯款4萬4,975元 國泰世華商業銀行帳號0000 000000000000號帳戶（戶名：陳宜君） ①110年1月15日17時36分至18時1分於臺北市○○區○○街000○0號（萊爾富超商內國泰世華ATM）提領12萬4,000元 ②110年1月15日17時58分至18時18分於臺北市○○區○○街000號（北投山腳郵局ATM）提領7萬元（不含手續費） ①黃正憲警詢筆錄（見臺灣士林地方檢察署110年度偵字第9213號卷，下稱偵四卷，第29至31頁） ②黃正憲匯款紀錄（見偵四卷第83頁） ③國泰世華商業銀行帳號0000000000000000號帳戶交易明細（見偵四卷第186至188頁） ④被告警詢筆錄（見臺灣士林地方檢察署110年度偵字第6933號卷，下稱偵三卷，第141頁） ⑤被告提領之監視器影像畫面（見偵四卷第51、53頁） 2 任婕宜 110 年1 月15日17時許不詳詐騙集團成員撥打電話予任婕宜，佯稱任婕宜先前購物設定有誤，需依指示匯款云云，致任婕宜陷於錯誤，匯款至右列帳戶 110年1月15日17時35分匯款2萬9,123元 國泰世華商業銀行帳號0000 000000000000號帳戶（戶名：陳宜君）  ①任婕宜警詢筆錄（見偵四卷第41至43頁） ②任婕宜匯款紀錄（見偵四卷第147頁） ③國泰世華商業銀行帳號0000000000000000號帳戶交易明細（見偵四卷第186至188頁） ④被告警詢筆錄（見偵三卷第141頁） ⑤被告提領之監視器影像畫面（見偵四卷第51、53頁） 3 蘇鼎元 110年1月15日16時59分不詳詐騙集團成員撥打電話予蘇鼎元，佯稱蘇鼎元先前網路購物設定有誤，需依指示匯款云云，致蘇鼎元陷於錯誤，匯款至右列帳戶 ①110年1月15日17時51分匯款2萬9,985元  國泰世華商業銀行帳號0000 000000000000號帳戶（戶名：陳宜君）  ①蘇鼎元警詢筆錄（見偵三卷第48至50頁） ②蘇鼎元匯款紀錄（見偵三卷第54頁） ③國泰世華商業銀行帳號0000000000000000號帳戶交易明細（見偵四卷第186至188頁） ④被告警詢筆錄（見偵三卷第141頁） ⑤被告提領之監視器影像畫面（見偵四卷第51、53頁）    ②110年1月15日18時10分匯款2萬9,985元 ③110年1月15日18時21分匯款2萬9,985元 中華郵政帳號00000000000000號帳（戶名：陳宜君） ①110年1月15日18時13分至18時32分於臺北市○○區○○街000號（北投山腳郵局ATM）提領9萬1,000元 ②110年1月15日18時46分至18時56分於臺北市○○區○○○路0段000號（國泰世華北投分行ATM）提領4萬2,000元 　（不含手續費） ①蘇鼎元警詢筆錄（見偵三卷第48至50頁） ②蘇鼎元匯款紀錄（見偵三卷第55頁） ③中華郵政帳號00000000000000號帳戶交易明細（見臺灣士林地方檢察署110年度偵字第6848號卷，下稱偵二卷，第65頁） ④被告警詢筆錄（見偵三卷第12至13、136至137頁） ⑤被告提領之監視器影像畫面（見偵卷第31頁、偵四卷第51頁） 4 唐鈺雲 110年1月15日18時4分不詳詐騙集團成員撥打電話予唐鈺雲，佯稱唐鈺雲先前網路購物設定有誤，需依指示匯款云云，致唐鈺雲陷於錯誤，匯款至右列帳戶 110年1月15日18時38分匯款2萬7,110元 中華郵政帳號00000000000000號帳戶  ①唐鈺雲警詢筆錄（見偵三卷第77至82頁） ②唐鈺雲匯款紀錄（見偵三卷第88至94頁） ③中華郵政帳號00000000000000號帳戶交易明細（見偵二卷第65頁） ④被告警詢筆錄（見偵三卷第12至13、136至137頁） ⑤被告提領之監視器影像畫面（見偵三卷第31頁、偵四卷第51頁） 5 許勝棠 110年1月15日17時39分不詳詐騙集團成員撥打電話予許勝棠，佯稱網站遭駭客入侵，致許勝棠先前網路購物設定帳號有誤，需依指示匯款云云，致許勝棠陷於錯誤，匯款至右列帳戶 ①110年1月15日18時46分匯款1萬4,980元 ②110年1月15日18時57分匯款6,980元 中華郵政帳號00000000000000號帳戶  ①許勝棠警詢筆錄（見偵三卷第62至65頁） ②許勝棠匯款紀錄（見偵三卷第73頁） ③中華郵政帳號00000000000000號帳戶交易明細（見偵二卷第65頁） ④被告警詢筆錄（見偵三卷第12至13、136至137頁） ⑤被告提領之監視器影像畫面（見偵三卷第31頁、偵四卷第51頁） 6 林暄 110年1月15日18時2分不詳詐騙集團成員撥打電話予林暄，佯稱林暄先前網路購物設定有誤，需依指示匯款云云，致林暄陷於錯誤，匯款至右列帳戶 ①110年1月15日18時42分匯款4萬9,985元 ②110年1月15日18時49分匯款2萬9,123元 ③110年1月15日19時3分匯款4萬5,123元 臺灣銀行帳號000000000000號帳戶（戶名：陳宜君） ①110年1月15日18時51分至18時53分於臺北市○○區○○○路0段000號（臺灣銀行北投分行ATM）提領7萬9,200元 ②110年1月15日19時37分至19時40分於臺北市○○區○○路0段000號（統一超商立農店內中國信託ATM）提領4萬5,000元 　（不含手續費） ③110年1月15日20時43分於臺北市○○區○○○路0段000號（統一超商洲美門市內中國信託ATM）提領1萬8,000元 　（不含手續費） ①林暄警詢筆錄（見臺灣士林地方檢察署110年度偵字第5098號卷，下稱偵一卷，第54至56頁） ②林暄匯款紀錄（見偵一卷第59頁） ③臺灣銀行帳號000000000000號帳戶交易明細（見本院一卷第87頁） ④被告警詢筆錄（見偵一卷第23頁、偵二卷第11頁、偵三卷第12至14頁） ⑤被告提領之監視器影像畫面（見偵一卷第104頁、偵二卷第53頁、偵三卷第32至33頁） 7 莊力宇 （被害人） 110年1月15日19時2分不詳詐騙集團成員撥打電話予莊力宇，佯稱莊力宇先前網路購物設定有誤，需依指示匯款云云，致莊力宇陷於錯誤，匯款至右列帳戶 110年1月15日20時31分匯款1萬7,985元 臺灣銀行帳號000000000000號帳戶  ①莊力宇警詢筆錄（見偵二卷第37至41頁） ②莊力宇匯款紀錄（見偵二卷第47頁） ③臺灣銀行帳號000000000000號帳戶交易明細（見本院一卷第87頁） ④被告警詢筆錄（見偵一卷第23頁、偵二卷第11頁、偵三卷第12至14頁） ⑤被告提領之監視器影像畫面（見偵一卷第104頁、偵二卷第53頁、偵三卷第32至33頁） 8 劉育凱 （被害人） 110年1月15日18時3分不詳詐騙集團成員撥打電話予劉育凱，佯稱劉育凱先前網路購物設定有誤，需依指示匯款云云，致劉育凱陷於錯誤，匯款至右列帳戶 ①110年1月15日19時9分匯款2萬9,123元 ②110年1月15日19時12分匯款2萬4,123元 第一商業銀行帳號00000000000 號帳戶（戶名：陳宜君） ①110年1月15日19時45分至19時47分於臺北市○○區○○路0段000號（統一超商立農店內中國信託ATM）提領4萬元（不含手續費） ②110年1月15日19時55分於臺北市○○區○○路0號（全家超商清江店內台新銀行ATM）提領1萬3,000元（不含手續費） ①劉育凱警詢筆錄（見偵一卷第63至65頁） ②劉育凱匯款紀錄（見偵一卷第69頁） ③第一商業銀行帳號00000000000 號帳戶交易明細（見本院一卷第91頁） ④被告警詢筆錄（見偵一卷第23頁、偵三卷第13至14頁） ⑤被告提領之監視器影像畫面（見偵一卷第105頁、偵三卷第34至35頁）